【裁判字號】    89,上易,2173
【裁判日期】    900104
【裁判案由】    傷害
【裁判全文】
臺灣高等法院高雄分院刑事判決                  八十九年度上易字第二一七三號
      上  訴  人  台灣屏東地方法院檢察署檢察官
      上  訴  人
      即  被  告  丙○○
      選任辯護人  許銘春  律師
      被      告  乙○○
      被      告  丁○○○
右上訴人因被告等傷害案件，不服臺灣屏東地方法院八十九年度易字第一三三九號中
華民國八十九年十月二十七日第一審判決（起訴案號：臺灣屏東地方法院檢察署八十
九年度偵字第一八０五號、第一四八七號），提起上訴，本院判決如左：
      主      文
原判決撤銷。
丙○○傷害人之身體，處有期徒刑肆月，如易科罰金，以參佰元折算壹日。
乙○○共同傷害人之身體，處拘役伍拾日，如易科罰金，以參佰元折算壹日。
丁○○○共同傷害人之身體，處拘役肆拾日，如易科罰金，以參佰元折算壹日，緩刑
貳年。
      事      實
一、丙○○與乙○○係叔侄關係，其等就共有坐落屏東縣鹽埔鄉○○段第七二二─二
    、七二二─六地號等二筆土地之分管界址早有爭執。詎於民國八十九年二月十八
    日八時許，丙○○復因該等土地界址問題而與乙○○、丁○○○夫婦發生口角，
    丙○○竟基於傷害之犯意，乙○○、丁○○○則基於共同傷害之犯意連絡，雙方
    動手互毆，丙○○先與乙○○相互徒手扭打對方，而當時在旁之丁○○○則以所
    持鋤頭柄擊打丙○○之背部，其後，丙○○與乙○○二人因扭打倒地，丙○○更
    以手肘擊壓乙○○之胸、腹等身體部位。嗣經人拉開，始停止互毆，惟丙○○已
    受有左顳部瘀傷一×一甲分、前胸部紅腫二處（各為二×二甲分、二×三甲分）
    及右肩部二×二甲分紅斑之傷害，乙○○則受有頭部外傷併頭皮血腫（三×二甲
    分）、胸部挫傷併左側第十肋骨骨折（甲訴人及原審均誤載為第七根肋骨骨折）
    、左側血胸症等傷害。
二、案經被害人丙○○、乙○○分別訴由屏東縣警察局里港分局移送台灣屏東地方法
    院檢察署檢察官偵查起訴。
      理      由
一、訊據上訴人即被告丙○○、被告乙○○、丁○○○均供承在右揭時地發生爭執，
    然均矢口否認有何傷害犯行，被告乙○○、丁○○○均辯稱：係遭被告丙○○毆
    打，我們並沒有打被告丙○○等語；被告丙○○則辯稱：係遭被告乙○○、丁○○○毆打後，我並沒有打他們二人等語。
二、經查：
（一）右揭事實，業據被告丙○○在警、偵訊自白互毆之情屬實，並經證人吳安朝在
      偵訊時證稱：「當時丙○○壓著乙○○，壓倒在地上，我過去把丙○○拉起來
      ，我見乙○○傷勢頗重，回家叫車將他送醫。」等語（見偵字第一四八七號偵
      查卷第三十四頁正、反面），復有告訴人乙○○所提出之驗傷診斷書二紙在卷
      可佐，而依屏東基督教醫院所出具之驗傷診斷書記載：乙○○則受有左下胸部
      瘀傷併第七根肋骨骨折、右前臂擦傷、腹部鈍傷，疑胰臟發炎等傷害；但告訴
      人於案發時八十九年二月十八日至屏東基督教醫院就醫，於隔天（八十九年二
      月十九日）即已轉診至高雄醫學院附設中和紀念醫院住院治療，依該院所出具
      之甲種驗傷診斷書記載：乙○○則受有頭部外傷併頭皮血腫（三×二甲分）、
      胸部挫傷併左側第十肋骨骨折、左側血胸症等傷害；可見上開二家醫院對於告
      訴人乙○○之傷勢，所出具之驗傷診斷書記載不盡相同，但告訴人在屏東基督
      教醫院住院二天後即轉診至高雄醫學院附設中和紀念醫院住院治療，且屏東基
      督教醫院係在八十九年二月十八日出具驗傷診斷書，因此當時對告訴人傷勢究
      竟如何？並非非常瞭解，而告訴人乙○○於八十九年二月十九日即轉診至高雄
      醫學院附設中和紀念醫院住院治療至八十九年二月二十三日，該院於八十九年
      二月二十五日始出具甲種驗傷診斷書，可見該院對告訴人乙○○之病情應較為
      瞭解及把握，因此應以高雄醫學院附設中和紀念醫院所出具之甲種驗傷診斷書
      記載之傷勢為準，較為正確，併此敘明。綜上所述，可見被告丙○○在警訊之
      自白即與事實相符。
（二）被告乙○○、丁○○○雖執前詞，否認犯行，惟告訴人丙○○已迭在警、偵訊
      及本院審理時指述其確係遭被告乙○○、丁○○○共同打傷之情無訛，並經證
      人洪邱鳳鑾在偵訊供稱：「當時我先生丙○○與乙○○二人打在地上，我先生
      壓著乙○○，丁○○○見狀拿掉在地上的鋤頭打我先生，我與我兒子洪文德一
      人拉一邊，讓他不要拿鋤頭攻擊我先生。」等語（見偵字第一四八七號偵查卷
      第五十二頁背面、第五十三頁），且互核其等之供述一致，復有告訴人丙○○
      提出之驗傷診斷書一紙附卷可憑，而細繹上開驗傷診斷書上所載傷勢，又與丙○○所述被傷害之情節相合，堪認告訴人丙○○之指述，亦非子虛。
（三）證人洪文德先後於八十九年三月十七日、八十九年三月三十日、八十九年四月
      二十一日、八十九年五月四日偵查中四次到庭應訊，其與其母親供述：「（二
      月十八日上午你二人有無強拉丁○○○？）沒有，當時是丁○○○要打丙○○
      ，我二人把他拉住。」等語（見偵字第一四八七號偵查卷第六十四頁背面），
      參以被告丙○○、洪文德於偵查中所提出之答辯狀，其上記載「‧‧‧嗣八十
      八年二月十八日告訴人夫妻二人持舊鋤頭前往田裡，欲毀壞被告所竹之圍籬，
      被告丙○○上前阻止，告訴人竟動手毆打丙○○，丙○○為反抗與之發生衝突
      ，三人均受傷。故是告訴人先動手，被告在防衛自己過程中才致告訴人受傷。
      ‧‧‧」，此有該答辯狀在偵字第一四八七號偵查卷第三十七頁可憑，洪文德
      在偵查中係本件之被告，嗣經檢察官不起訴處分，然其於偵查中多次到庭應訊
      ，從未提及被告丁○○○所持之鋤頭木柄尾端鐵製鈍器部分擊中乙○○之左胸
      部，造成乙○○肋骨骨折等情，且依證人洪邱鳳鑾（被告丙○○之妻）在偵查
      中所證，被告丁○○○持頭頭欲打丙○○，被其母子拉開等情，已詳如上所述
      ，參以被告丙○○、洪文德之答辯狀，亦已明確載明丁○○○係持鋤頭，乙○○之傷勢係告訴人（指乙○○）先動手，被告（指丙○○）在防衛自己過程中
      才致告訴人（指乙○○）受傷云云，可見告訴人乙○○肋骨骨折，係被告丙○○所造成，應無疑義，被告丙○○之辯護人具狀請求再行傳訊證人洪文得到庭
      作證，欲證明被告丁○○○案發當天所持係「掘仔」（台語），而非鋤頭，以
      及被告丁○○○持「掘仔」擊打被告丙○○之背部時，該「掘仔」之木柄尾端
      、鐵製鈍器部位，是否傷及乙○○之左胸等情，然證人洪文德先後於偵查中已
      供述甚詳，詳如上所述，其從未提及被告丁○○○係持「掘仔」，更未提及被
      告丁○○○持「掘仔」擊打被告丙○○之背部時，該「掘仔」之木柄尾端、鐵
      製鈍器部位，傷及乙○○之左胸等情，參以本件事證已明，故無再行傳訊證人
      洪文德之必要，併此敘明。
（四）綜上所述，足見被告三人上開所辯，均係卸責之詞，洵不足採。本件事證明確
      ，被告三人傷害犯行，堪以認定。
三、核被告三人所為，係犯刑法第二百七十七條第一項之普通傷害罪。被告乙○○、
    洪鄭菊應就上開傷害犯行彼此間，互有犯意聯絡與行為分擔，均為共同正犯。
四、原審以被告等罪證明確，因予論罪科刑，固非無見；惟查：刑法第四十一條已於
    中華民國九十年一月四日修正，同年月十日經總統甲布施行，該條規定：「犯最
    重本刑為五年以下有期徒刑之刑之罪，而受六個月以下有期徒刑或拘役之宣告，
    因身體、教育、職業、家庭之關係或其他正當事由，執行顯有困難者，得以一元
    以上三元以下折算一日，易科罰金。但確因不執行所宣告之刑，難收矯正之效，
    或難以維持法秩序者，不在此限。」「併合處罰之數罪，均有前項情形，其應執
    行之刑逾六月者，亦同」；被告三人所犯之普通傷害罪，係三年以下有期徒刑之
    罪，且科處有期徒刑六月以下或拘役，被告等犯罪時間雖在上開條文修正生效前
    ，然依刑法第二條第一項前段規定，行為後法律有變更者，原則上適用裁判時之
    法律，且經新舊法比較結果，新修正之條文對於易科罰金之條件有利於行為人，
    因此依刑法第二條第一項前段規定，被告等所宣告之刑，均應依新修正之刑法第
    四十一條第一項規定，諭知如易科罰金之標準，原審未及比較適用，尚有未洽。
    檢察官上訴意旨，以被告乙○○、丁○○○先動手打丙○○，丙○○基於自衛始
    動手，縱有防衛過當，其罪責亦應不致較被告乙○○、丁○○○為重，原審就此
    未予詳酌，反科以較重之刑度，尚有未洽云云。然查被告即告訴人乙○○所受之
    傷勢非輕（頭部外傷併頭皮血腫、胸部挫傷併左側第十肋骨骨折、左側血胸症）
    ，而被告丙○○僅受有左顳部瘀傷一×一甲分、前胸部紅腫二處（各為二×二甲
    分、二×三甲分）及右肩部二×二甲分紅斑之傷害，因此就傷勢比較，乙○○之
    傷勢顯然重於丙○○，因此原審科處被告丙○○較重之刑度，並無不當。被告丙○○上訴意旨，仍執前詞，否認犯罪，指摘原判決不當，雖無理由，檢察官上訴
    ，亦無理由，然原判決既有上開可議之處，自屬無可維持，應由本院將原判決予
    以撤銷改判。爰審酌被告三人均因細故施暴傷害之動機、目的、手段、告訴人乙○○所受傷害非輕、告訴人丙○○所受傷害、均否認犯行、均未與告訴人達成和
    解等情及其他一切情狀，分別量處丙○○有期徒刑四月，乙○○拘役五十日，丁○○○拘役四十日，並均諭知如易科罰金之折算標準。又查被告丁○○○前未曾
    受有期徒刑以上刑之宣告，有其全國前案紀錄表在卷足參，其經此偵查、審判程
    序，當知所警惕而無再犯之虞，併予宣告緩刑二年，以啟自新。
據上論斷，應依刑事訴訟法第三百六十九條第一項前段、第三百六十四條、第二百九
十九條第一項前段，刑法第二條第一項前段、第二十八條、第二百七十七條第一項、
第七十四條第一款、修正後刑法第四十一條第一項，罰金罰鍰提高標準條例第一條前
段、第二條，判決如主文。
本案經檢察官林炳雄到庭執行職務。
中      華      民      國    九十      年      一      月    二十九    日
                              臺灣高等法院高雄分院刑事第七庭
                                  審判長法官  王光照
                                        法官  黃憲文
                                        法官  黃壽燕
右正本證明與原本無異。
不得上訴。
                                      書記官  蘇恒仁
中      華      民      國    九十      年      一      月    三  十    日
附錄本判決論罪科刑法條：
刑法第二百七十七條第一項：
  傷害人之身體或健康者，處三年以下有期徒刑，拘役或一千元以下罰金。
                                                                    Ａ


司法院資訊處製作；財團法人民間司法改革基金會備份。
